【裁判字號】    90,上訴,1856
【裁判日期】    901204
【裁判案由】    廢棄物清理法
【裁判全文】
臺灣高等法院臺中分院刑事判決                    九十年度上訴字第一八五六號
    上  訴  人
    即  被  告  己○○
右上訴人因違反廢棄物清理法案件，不服臺灣彰化地方法院九十年度訴字第三二六號
中華民國九十年八月二十九日第一審判決（起訴案號：臺灣彰化地方法院檢察署八十
八年度偵字第一０二六九號、第一一一四八號），提起上訴，本院判決如左：
    主  文
原判決關於己○○部分撤銷。
己○○共同連續未依規定領有廢棄物清除許可證或核備文件，從事廢棄物清除，累犯
，處有期徒刑壹年肆月。
    事  實
一、乙○○（屢傳、拘未到庭，現通緝中）未經主管機關許可，自民國八十八年七月
    十四日後某日起，以向不知情之黃健民承租之彰化縣伸港鄉○○○段一０三三—
    六五０、一０三三—六四七地號土地，供他人堆置、掩埋玻璃纖維等廢棄物，並
    於同年十月二十六日上午八時起，以日薪新台幣（下同）二千元之代價，僱用亦
    未經主管機關許可、明知該處堆置有玻璃纖維等廢棄物，而同具犯意聯絡之蔡志
    強於該地擔任整地、回填之工作。嗣八十八年十月二十七日十時四十分許，蔡志
    強駕駛挖土機於上址作業時，為彰化縣環保局人員會同彰化縣和美分局伸港分駐
    所員警當場查獲。另己○○前曾於八十三年間因過失傷害案件，經臺灣高等法院
    高雄分院判處有期徒刑六月確定，甫於八十四年三月一日易科罰金執行完畢；猶
    不知警惕，未領有廢棄物清除、處理之許可證或核備文件，仍以每趟三千五百元
    之代價，受僱於有共同犯意之丁○○（另由臺灣彰化地方法院檢察署檢察官簽分
    偵辦），並基於概括之犯意自八十八年十一月二十三日起，先後多次駕駛車牌號
    碼ＨＹ—五０九號營業曳引車前往桃園縣台灣玻璃公司載運事業廢棄物玻璃纖維
    ，再駛至前開土地傾倒棄置，而從事廢棄物之清除。迨八十八年十一月三十日凌
    晨一時三十分許，己○○依例前往上址準備再度棄置玻璃纖維時，為黃健民之母
    丙○○○會同伸港分駐所員警當場查獲。
二、案經彰化縣警察局和美分局報告臺灣彰化地方法院檢察署檢察官偵查起訴。
    理      由
一、訊據被告己○○對右開搬運事業廢棄物玻璃纖維之事實，坦承不諱，惟矢口否認
    其有違反廢棄物清理法之犯行辯稱：伊自桃園縣觀音鄉臺灣玻璃公司載運玻璃絲
    至丁○○指定之停車場後，丁○○再要求伊運欲往鹿港鎮彰濱工業區之臺灣玻璃
    鹿港停車場，因路況不熟走錯路致遭警查獲，其不知丁○○有無領具廢棄物清除
    許可證云云。惟查，被告己○○先於警訊中辯稱：欲載運玻璃絲往鹿港鎮彰濱工
    業區之臺灣玻璃公司交貨云云（見和警刑字第０二七０七號卷第三頁），復於偵
    訊中改稱：伊僅負責將玻璃絲載運至伸港鄉丁○○之「停車場」，並將整台車交
    丁○○下貨云云（見八十八年度偵字第一一一八四號卷第七十四頁背面以下），
    惟絕口未提及有要往台玻公司；再於原審法院中辯陳是在「停車場」交貨後再載
    往鹿港鎮彰濱工業區之臺灣玻璃鹿港停車場，於本院審理時坦承是丁○○用無線
    電告訴其傾倒廢棄物地點，但找不到，在倒車時被警攔下車等語（見本院卷第六
    十八頁）被告己○○前後所辯，已互不一致，足見其明知該廢棄物不可隨便運送
    傾倒，然為飾詞狡辯，致多所矛盾，且其自承已載運該廢棄物有二、三次，則其
    為專業貨車司機，而未經申請許可擅自運送傾倒廢棄物，必受處罰，報章迭有報
    導，被告殊難委為不知；更有甚者，證人即於現場查獲本件之員警甲○○於偵查
    中證述：「案發當時原欲取締現場作業之怪手，適己○○駕駛之砂石車駛到，停
    於該地入口處，為伊查獲，該地地處偏僻，進入該地號之路寬僅能容納一台車，
    外人不易入內，被告己○○稱迷路一節為不可能，因走中興路直走可接省道，沒
    有必要右轉入濱二路進入偏僻的地方，且現場遭傾倒之物皆為玻璃纖維。」等語
    明確（見同上卷第六十六頁背面以下）；再對照卷附之現場相關地點位置圖（見
    同上卷第九十三頁），該區無論前往彰濱工業區或丁○○指定之「停車場」，均
    位置明確、為大馬路所臨，被告己○○縱使迷路亦不致駛入羊腸小徑、黑暗無人
    跡之查獲處（亦參見同上卷第九十四頁所附查獲處現場照片），況被告己○○所
    載運者為玻璃纖維，與查獲處遭傾倒之玻璃纖維屬相同，丁○○亦到庭供稱其有
    僱用被告載運玻璃纖維，因乙○○說有一魚池要填平，告訴我傾倒地點，其所辯
    迷路，不知丁○○未經申請許可，係屬卸責之詞，礙難採信，被告己○○之犯行
    亦堪認定。至被告提出之出廠單雖載明係玻璃絲，然所載運者係事業廢棄物玻璃
    纖維，玻璃纖維即俗稱玻璃絲，故該出廠單亦難據為有利被告之認定。而丁○○
    到庭證稱台玻公司有開證明（即出廠單）說是合法的。然該出廠單並未載明是合
    法，故楊某此言，亦不可據為有利被告之認定。
二、核被告己○○所為，係犯修正前廢棄物清理法第二十二條第二項第四款之未領有
    許可證或核備文件從事清除廢棄物罪。又廢棄物清理法已於九十年十月二十四日
    修正公布，修正後之該法第四十六條第一項第四款之刑度較上開條款之處罰重，
    依刑法第二條第一項後段規定，自應依修正前法律處斷。被告己○○係受丁○○
    僱用，就上開犯罪間，與丁○○有犯意之聯絡及行為之分擔，應論以共同正犯。
    其先後多次犯行，罪名相同，犯意概括應依連續犯以一罪論處。被告己○○前曾
    於八十三年間因過失傷害案件，經臺灣高等法院高雄分院判處有期徒刑六月確定
    ，甫於八十四年三月一日易科罰金執行完畢，有臺灣彰化地方法院檢察署刑案紀
    錄簡覆表及本院被告全國前案紀錄表等附卷足按，其五年以內再犯本案有期徒刑
    以上之罪，為累犯，依法應加重其刑。原審予以論罪科刑，固非無見，惟查，原
    審未論被告以共犯及連續犯且未比較新舊法之輕重，均有疏漏，被告上訴意旨否
    認犯罪雖無理由，然原審判決既有未當，自應由本院予以撤銷改判。爰酌被告犯
    罪之動機、目的、手段、所生之危害及犯罪後之態度等一切情狀，量處如主文第
    二項所示之刑，以示懲儆。
據上論結，應依刑事訴訟法第三百六十九條第一項前段、第三百六十四條、第二百九
十九條第一項前段，修正前廢棄物清理法第二十二條第二項第三款、第四款，刑法第
二條第一款後段，第十一條、第二十八條、第五十六條、第四十七條，判決如主文。
本案經檢察官戊○○到庭執行職務。
中      華      民      國      九十    年      十二    月      四      日
                                臺灣高等法院臺中分院刑事第七庭
                                      審判長法  官  林  榮  龍
                                            法  官  謝  說  容
                                            法  官  黃  日  隆
右正本證明與原本無異。
如不服本判決應於收受送達後十日內向本院提出上訴書狀，其未敘述上訴之理由者並
得於提起上訴後十日內向本院補提理由書（均須按他造當事人之人數附繕本）。
                                            書記官  林  端  容
中      華      民      國      九十    年      十二    月      六      日
                                  Ａ


司法院資訊處製作；財團法人民間司法改革基金會備份。
